臺灣臺北地方法院簡易民事判決
                                    110年度店簡字第593號
原      告  陳春長  
訴訟代理人  洪士淵律師
被      告  胡挺軍  

訴訟代理人  劉楷律師  
            林宜萍律師
上列當事人間請求確認本票無效等事件，本院於民國111年9月15
日言詞辯論終結，判決如下：
　　主    文
原告之訴駁回。
訴訟費用由原告負擔。
    事實及理由
壹、程序事項
　　確認法律關係之訴，非原告有即受確認判決之法律上利益者
    ，不得提起之，民事訴訟法第247條第1項定有明文。所謂即
    受確認判決之法律上利益，係指法律關係存否不明確，原告
    主觀上認其在法律上之地位有不安之狀態存在，此種不安之
    狀態，能以確認判決將之除去者而言。查被告持有原告簽發
    如附表一所示本票（下稱系爭本票），並經本院以110年 度
    司票字第961號民事裁定准許強制執行在案，有民事裁定在
    卷可按（見本院卷第17頁）。原告主張被告持有系爭本票無
    效或對其本票債權不存在等情，為被告所否認，使原告私法
    上之地位有受侵害之危險，而該危險得以本判決除去之，揆
    諸前揭說明，原告有即受確認判決之法律上利益，自得提起
    本件確認之訴。
貳、實體事項
一、原告主張：系爭本票背面註記「此票109年8月30日確認投資
    訂單才成立」等語，與本票應記載無條件擔任支付之性質牴
    觸，應屬無效。又系爭本票為兩造約定合作投資眼鏡商品牟
    利，被告投資新臺幣（下同）150萬元，屆期連本帶利由伊
    歸還4,116,000元並於109年8月27日簽發系爭本票擔保，惟
    被告未交付150萬元投資款，且商品也因疫情銷售不佳無法
    結算等語，並為先位聲明：確認被告所持有以原告為發票人
    ，如附表一所示之本票無效。備位聲明：確認被告所持有以
    原告為發票人，如附表一所示之本票債權不存在。
二、被告則以：系爭本票背面記載乃對成立要件設限制，僅該記
    載不生票據上效力非屬無效。兩造約定投資眼鏡商品，伊分
    別於109年8月27日以日期109年4月1日投資商品結算，原告
    應給付伊25萬元利潤抵付，另於109年8月31日交付原告125
    萬元，原告保證於投資結算日即109年12月25日後給付伊投
    資金額及保證利潤共計4,116,000元，並簽交伊系爭本票為
    擔保，該本票自屬真正、有效，原告既未依約如期給付，伊
    即得主張系爭本票之票據權利等語置辯，並聲明：原告之訴
    駁回。
三、法院之判斷：
  ㈠按本票應記載無條件擔任支付，此為絕對應記載事項，票據
    法第120條第1項第4款定有明文。又按欠缺票據法所規定票
    據上應記載事項之一者，其票據無效，而票據上記載票據法
    所不規定之事項者，不生票據上之效力，票據法第11條第1
    項本文及第12條亦分別定有明文。依前揭法律規定，本票上
    如記載票據法所不規定之事項，如該記載內容足使本票債權
    之行使附有條件或限制，影響「無條件擔任支付」要件，該
    票據始屬無效，否則依同法第12條規定，僅不生票據法上效
    力，不因此影響票據本身之效力。
　㈡查系爭本票背面註記有如附表二所示：「此票109年8月30日
    確認投資訂單才成立」等文字，業為兩造所不爭，惟前揭註
    記僅表明兩造約定系爭本票法律關係為確認投資訂單之意思
    ，上開約定內容，並無礙於系爭本票到期日後，上訴人應無
    條件支付票款之文義，依前揭法律規定及說明，上開註記不
    影響系爭本票「無條件擔任支付」之要件，原告復於109年9
    月1日在其上接續註記：「訂單已確認 」等語，故系爭本票
    仍屬生效，原告主張系爭本票因前揭註記而無效等語，不足
    採信。
　㈢按票據乃文義證券及無因證券，票據上之權利義務悉依票上
    所載文義定之，與其基礎之原因關係各自獨立，票據上權利
    之行使不以其原因關係存在為前提。執票人行使票據上權利
    時，就其基礎之原因關係確係有效存在不負舉證責任。若票
    據債務人以自己與執票人間所存抗辯之事由對抗執票人，依
    票據法第13條規定觀之固非法所不許，惟仍應先由票據債務
    人就該抗辯事由負舉證之責任。必待為票據基礎之原因關係
    確立後，法院就此項原因關係進行實體審理時，當事人於該
    原因關係是否有效成立或已否消滅等事項有所爭執，始適用
    各該法律關係之舉證責任分配原則（最高法院106年臺簡上
    字第57號民事判決參照）。
　㈣查兩造均不否認系爭本票係因被告投資眼鏡商品而由原告簽
    立，惟原告主張未收到被告投資款等語，並辯稱被告於109
    年8月31日交付125萬元，係借貸伊清償前於109年8月14日向
    訴外人朱永煇借貸125萬元，而非投資等語（見本院卷第101
    至104、158頁），惟被告否認，顯見兩造間就系爭本票原因
    關係有爭執，依前揭說明，自應由原告先就其所稱兩造間原
    因關係負舉證之責。原告主張被告未交付投資款而係借貸伊
    125萬元等語，惟被告否認兩造本於借貸之意思合致而交付
    金錢，則原告應就雙方借貸系爭款項意思表示互相一致之事
    實負舉證責任。原告提出伊與訴外人王詩瑋之金錢消費債貸
    契約書及簽收單在卷（見本院卷第256至258頁），並舉證人
    朱永煇、王詩瑋到庭證述，原告於109年8月14日向渠等借款
    125萬元並於109年8月底歸還等情，有本院111年9月1日言詞
    辯論筆錄在卷可按（見本院卷第394至400頁），惟此證據僅
    能證明原告與朱永煇有借貸125萬元之事實，無法推論被告
    交付原告125萬元也係基於借貸合意，依前揭內容，不足證
    明兩造間達成借貸125萬元款項之意思合致。反觀系爭本票
    金額4,116,000元與背面所載「此票109年8月30日確認投資
    訂單才成立」等文字，均與原告所不爭執被告提出日期2020
    （民國109）年9月1日投資商品成本計算表上，載明匯款金
    額「1,500,000元」與成本回收金額「4,116,000元 肆佰壹
    拾壹萬陸仟元 本票金額」等文字相符，系爭本票所載到期
    日109年12月25日則與前述投資商品成本計算表中註記：「
    支付方式 109年12月25日需支付第一期投資本金與利潤，新
    臺幣：參佰萬元整」之給付日期相同（見本院卷第185頁）
    ，益徵被告所抗辯系爭本票係作為其投資款項返還及保證利
    潤之擔保，較屬合理而為可信。原告雖稱眼鏡商品因疫情無
    法結算獲利等語，僅空言主張而未舉證以實其說。至原告主
    張保證利潤對被告而言為暴利等語（見本院卷第99頁）；惟
    兩造之前有多次類此交易模式，有被告提出歷次投資商品成
    本計算表在卷可按（見本院卷第177至185頁），並據原告到
    庭自承兩造合作將近9個月等語，有本院110年9月30日言詞
    辯論筆錄在卷可按（見本院卷第159頁），原告為具有一般
    智識能力之人，當已盱衡己身履約能力及違約風險與他人締
    約，本應受其拘束，且基於私法自治及契約自由原則，完全
    繫諸於兩造間意思表示合致即可，亦不能僅以約定內容對原
    告較為不利即反推遽謂此約定之原因關係並不存在。復參諸
    被告提出臺灣桃園地方檢察署檢察官110年度偵字第31404號
    不起訴處分書（見本院卷第292至294頁），原告就因被詐欺
    或脅迫簽發系爭本票一節，亦無舉證以實其說。原告既未履
    行兩造109年9月1日投資商品成本計算表約定，於109年12月
    25日需支付被告第一期投資本金與利潤300萬元，於110年3
    月31日需支付被告第二期投資本金與利潤1,116,000元（見
    同上），被告自得就系爭本票之債權主張權利存在。
四、綜上所述，原告所主張系爭本票為無效票據之原因非可採，
    依被告之說明及舉證堪認系爭本票之原因關係為擔保投資款
    項及利潤之返還，惟原告未舉證證明其已返還投資款項及利
    潤予被告，則系爭本票票據債權自難謂不存在。從而，原告
    依民事訴訟法第247條第1項規定，請求確認系爭本票無效及
    票據債權不存在，均為無理由，應予駁回。
五、本件事證已臻明確，兩造其餘之攻擊或防禦方法及所用之證
    據，經本院斟酌後，認為均不足以影響本判決之結果，爰不
    逐一論列，附此敘明。
六、訴訟費用負擔之依據：民事訴訟法第78條。
中　　華　　民　　國　　111 　年　　11 　　月　　4　　日
                  新店簡易庭法  官　鄧德倩 
以上正本係照原本作成。
對於本件判決如有不服，應於收受送達後20日內向本院提出上訴
書狀，上訴於本院合議庭，並按他造當事人之人數附具繕本。
如委任律師提起上訴者，應一併繳納上訴審裁判費。
中　　華　　民　　國　　111 　年　　11 　　月　　4　　日
                            書記官  張嘉崴  
　　　　　　　　　　　　　　
附表一：本票（見本院卷第19、79頁）
發票日 票面金額(新臺幣) 到期日 利息起算日 票據號碼 109年8月27日 4,116,000元 109年12月25日 110年1月9日 TH550053 

附表二：支票背面文字內容（見本院卷第21頁、第79頁下方）
          109年12月25日到期 此票109年8月30日確認投資訂單才成立                                       陳春長109.08.27       訂單已確認                陳春長                   109年9月1日